【裁判字號】    98,訴,1569
【裁判日期】    980812
【裁判案由】    違反槍砲彈藥刀械管制條例等
【裁判全文】
臺灣臺中地方法院刑事判決              98年度訴字第1569號
公  訴  人  臺灣臺中地方法院檢察署檢察官
被      告  甲○○
指定辯護人  本院公設辯護人  丁○○
上列被告因違反槍砲彈藥刀械管制條例等案件，經檢察官提起公
訴（98年度偵字第2973號），本院判決如下：
    主    文
甲○○未經許可，寄藏可發射子彈具有殺傷力之改造手槍，處有
期徒刑壹年拾月，併科罰金新臺幣伍萬元，罰金如易服勞役，以
新臺幣壹仟元折算壹日；扣案之仿WALTHER廠PPK/S型半自動手槍
製造之改造手槍壹枝（槍枝管制編號：0000000000號，含彈匣壹
個），及子彈顆，均沒收。又以加害生命、身體之事，恐嚇他
人致生危害於安全，處有期徒刑肆月。應執行有期徒刑貳年，併
科罰金新臺幣伍萬元，罰金如易服勞役，以新臺幣壹仟元折算壹
日；扣案之仿WALTHER廠PPK/S型半自動手槍製造之改造手槍壹枝
（槍枝管制編號：0000000000號，含彈匣壹個），及子彈顆，
均沒收。
    犯罪事實
一、緣甲○○之友人姓名年籍均不詳綽號「阿肥」之成年男子，
    前於不詳時地，取得可發射子彈具有殺傷力之改造手槍（槍
    枝管制編號：0000000000號，含彈匣1個）1支、具殺傷力之
    子彈6顆後，嗣於民國90年間之不詳時點，在甲○○位在臺
    中市○區○○街155號之居所附近，將上開槍彈交付甲○○
    委託其代為保管，甲○○明知可發射子彈具有殺傷力之改造
    手槍及子彈係槍砲彈藥刀械管制條例所管制之物品，非經中
    央主管機關許可，不得寄藏，竟基於寄藏可發射子彈具有殺
    傷力之改造手槍及子彈之犯意，允諾綽號「阿肥」之成年男
    子受寄代藏前揭槍、彈，並將之置放在上開居處旁之燒金紙
    桶內，而無故持有之。又甲○○與乙○○因於98年1月10 日
    凌晨4時35分前之某時發生口角，甲○○竟另行基於持槍恐
    嚇危害安全之犯意，於98年1月10日凌晨4時35分許，返回上
    開居處旁燒金紙桶內取出上開槍、彈後，在臺中市○區○○
    街、五常街口，手持上開槍、彈於乙○○面前當場對空擊發
    子彈2發 (其中甲○○射擊第2發時，其拉滑套時左手遭子彈
    膛炸受傷) ，使乙○○心生畏懼，致生危害於安全。乙○○
    嗣並報警處理，警方在現場拾獲上開未擊發子彈2顆及已擊
    發彈殼1個，且於98年1月12日，甲○○持上開改造手槍1支
    、子彈2顆向警方投案，而查悉上情。
二、案經臺中市警察局第二分局報請臺灣臺中地方法院檢察署檢
    察官偵查起訴。
    理    由
一、證據能力部分：
(一)、按被告以外之人於偵查中向檢察官所為之陳述，除顯有不
      可信之情況者外，得為證據，刑事訴訟法第159條之1第2
      項定有明文。蓋因檢察官與法官同為司法官，且檢察官代
      表國家偵查犯罪，依法有訊問被告、證人及鑑定人之權力
      ，且須對被告有利、不利之情形均應注意，況徵諸實務運
      作，檢察官實施刑事偵查程序，亦能恪遵法定程序之要求
      ，不致有違法取證情事且可信度極高，此外，依刑事訴訟
      法第248條第1項前段，於偵查中之被告，就證人所為證言
      本得詰問證人，其詰問權已受保障，此外，縱被告於偵查
      程序中未詰問證人，就得為證據之被告以外之人於偵查中
      向檢察官所為之陳述，其詰問權之欠缺，亦非不得於審判
      中由被告行使以補正，而完足為經合法調查之證據（最高
      法院97年度臺上字第356號判決意旨參照），又刑事訴訟
      法有關傳聞法則及例外規定（第159條至第159條之5），
      於條文係明文規定得為證據者（如第159條之1第1項），
      或條文已明定原則上有證據能力，但當事人不爭執或未抗
      辯其有例外否定證據能力之情形，即無蛇足說明其有證據
      能力之必要。同法第159條之1第2項規定：「被告以外之
      人於偵查中向檢察官所為之陳述，除顯有不可信之情況者
      外，得為證據。」係明文規定被告以外之人於偵查中向檢
      察官所為之陳述，原則上為法律規定有證據能力之傳聞例
      外，僅於顯有不可信之情況，始例外否定其得為證據…，
      此項未經被告詰問之被告以外之人於偵查中向檢察官所為
      之陳述，依刑事訴訟法第159條第1項、第159條之1第2項
      之規定，除顯有不可信之例外情況外，原則上為「法律規
      定得為證據」之傳聞例外，依其文義解釋及立法理由之說
      明，並無限縮於檢察官在偵查中訊問證人之程序，應已給
      予被告或其辯護人對該證人行使反對詰問權者，始有證據
      能力之可言。為保障被告之反對詰問權，並與現行法對傳
      聞例外所建構之證據容許範圍求其平衡，證人在偵查中雖
      未經被告之詰問，倘被告於審判中已經對該證人當庭及先
      前之陳述進行詰問，即已賦予被告對該證人詰問之機會，
      則該證人於偵查中之陳述即屬完足調查之證據，而得作為
      判斷之依據 (最高法院97年度臺上字第405號判決意旨參
      照)，是被告以外之人前於偵查中已具結而為證述，已受
      真實性及任意性之擔保，故除反對該項供述得具有證據能
      力之一方，已釋明「顯有不可信之情況」之理由外，不宜
      遽指該證人於偵查中之陳述不具證據能力，方符前揭法條
      之立法意旨。查證人乙○○於檢察官偵查中經具結所為之
      陳述，被告甲○○及其指定辯護人並未提及檢察官在偵查
      時有任何不法取供之情形，是客觀上並無顯不可信之情況
      ，且證人乙○○於本院審理時，已基於證人之地位經合法
      具結，並在賦予被告及指定辯護人對質詰問機會之情形下
      為證述，故上開證人乙○○於偵查中之證言，已屬完足證
      查之證據，自具有證據能力。
(二)、按被告以外之人於審判外之言詞或書面陳述，除法律有規
      定者外，不得作為證據，刑事訴訟法第159條第1項定有明
      文，此即學理上所稱「傳聞證據排除法則」。被告以外之
      人於偵查中向檢察官所為之陳述，除顯有不可信之情況者
      外，得為證據；被告以外之人於審判外之陳述，雖不符同
      法第159條之1至第159條之4之規定，而經當事人於審判程
      序同意作為證據，法院審酌該言詞陳述或書面陳述作成時
      之情況，認為適當者，亦得為證據。當事人、代理人或辯
      護人於法院調查證據時，知有第159條第1項不得為證據之
      情形，而未於言詞辯論終結前聲明異議者，視為有前項之
      同意，亦為同法第159之1第2項及第159條之5所分別明定
      。而鑒於採用傳聞證據排除法則之重要理由之一，係因傳
      聞證據未經當事人之反詰問予以覈實，若當事人願放棄對
      原供述人之反對詰問時，原則上即可承認該傳聞證據之證
      據能力，而揆諸我國刑事訴訟法第159條之5之立法理由，
      除參照前述傳聞證據排除法則之基本法理外，亦參考日本
      刑事訴訟法第326條之立法例，查日本刑事審判實務之運
      作，有關檢察官及被告均同意作為證據之傳聞書面材料或
      陳述，可直接援引該國刑事訴訟法第326條作為傳聞例外
      之法律依據，僅在檢察官與被告不同意之情況下，乃須根
      據其他傳聞例外規定俾以斟酌該等書面材料或陳述是否具
      有證據能力，在當事人間無爭執之案件中，傳聞證據基本
      上均可依據前引規定提出於法院使用。據此，我國刑事訴
      訟法第159條之5之適用應可作同上之解釋，本件證人即被
      害人乙○○於警詢中所為之證述內容，固為被告以外之人
      在審判外之陳述，屬傳聞證據，惟被告甲○○及其指定辯
      護人就前開審判外之陳述，迄於言詞辯論終結前，對於該
      證詞之證據能力並未為異議之聲明，而本院審酌該證人陳
      述作成時之情況，核無違法取證及證明力明顯過低而顯有
      不可信之瑕疵及情況，亦認為以之作為證據為適當，故依
      上開規定及說明，前開證人乙○○警詢之證述自得作為證
      據。
(三)、另按法院或檢察官依刑事訴訟法第208條規定囑託醫院、
      學校或其他相當之機關、團體為鑑定時，祇須其以言詞或
      書面提出之鑑定報告，符合刑事訴訟法第206條第1項、第
      208條所規定之形式要件，即具有證據能力，此即屬於刑
      事訴訟法第159條第1項所稱「法律有規定」之特別情形，
      最高法院96年度臺上字第6842號刑事判決意旨著有明文。
      而刑事訴訟之鑑定，為證據調查方法之一種，係指由具有
      特別知識經驗之人或機關，就特別需要特殊知識經驗之事
      項，予以鑑識、測驗、研判及斷定，供為法院或檢察官認
      定事實之參考。刑事訴訟法第198條規定：「鑑定人由審
      判長、受命法官或檢察官就下列之人選任一人或數人充之
      ：一、就鑑定事項有特別知識經驗者。二、經政府機關委
      任有鑑定職務者。」，又同法第208條第1項前段規定：「
      法院或檢察官得囑託醫院、學校或其他相當之機關、團體
      為鑑定」即本此旨。上級檢察機關首長基於辦案實務需要
      ，函示指定某類特殊案件之待鑑事項，囑託某一或某些特
      別具有該項專門知識經驗之機關，予以鑑定，並非法所不
      許。從而，警察機關逕依該函示辦理，按諸檢察一體及檢
      察官指揮調、偵查之原則，難認於法不合，最高法院96年
      度臺上字第4177號刑事判決亦論述詳盡。本件卷附內政部
      警政署刑事警察局就扣案槍枝、子彈所出具之鑑驗書，係
      由警察機關依照上級檢察機關首長函示指示而送請該鑑定
      單位進行鑑定所得結果，並均載明其鑑定之方法，依據刑
      事訴訟法第159條之立法理由及同法第206條之規定，且經
      本院依刑事訴訟法第165條第1項之規定踐行調查證據程序
      ，亦應具有證據能力。
二、訊據被告甲○○對於上揭未經許可，寄藏可發射子彈具有殺
    傷力之改造手槍1支及子彈6顆之事實坦承不諱，且有臺中市
    警察局第二分局現場勘察報告1份、刑案現場採證相片16張
    等資料在卷可稽，復有具有殺傷力之仿WALTHER廠PPK/S型半
    自動手槍製造之改造手槍1枝（槍枝管制編號0000000000號
    ，含彈匣1個）及子彈4顆、彈殼1顆扣案可資佐證，又扣案
    之上開槍枝及子彈，經送請內政部警政署刑事警察局鑑定結
    果：一、送鑑手槍1枝 (槍枝管制編號0000000000號)，認係
    改造手槍，由仿WALTHER廠PPK/S型半自動手槍製造之槍枝，
    換裝土造金屬槍管、撞針、擊錘而成，擊發功能正常，可供
    擊發適用子彈適用，認具殺傷力，二、送鑑子彈4顆，認均
    係非制式子彈，由金屬彈殼組合直徑8.0+-0.5mm金屬彈頭而
    成，採樣1顆試射，可擊發，認具殺傷力，此有該局98年2月
    17日刑鑑字第0980009843號鑑驗書在卷可憑，足見被告之上
    揭自白確與事實相符，堪予採信。從而，本件此部分事證明
    確，被告上開未經許可寄藏可發射子彈具殺傷力之改造手槍
    及具有殺傷力之子彈等犯行，洵堪認定，應依法論科。
三、又訊據被告矢口否認有為前揭恐嚇之犯行，且辯稱：伊只是
    要嚇唬乙○○，並無恐嚇的意思云云。惟查，證人即被害人
    乙○○雖到庭證稱：作警詢筆錄當時，伊人還在酒醉中，檢
    察官偵訊的前一天，伊也有喝酒，伊係照警員的意思陳述，
    伊於檢察官偵訊時有講「不要，他不是要殺我，只是要嚇唬
    我而已」這樣的話，但也是順著檢察官的問話講的等詞 (見
    本院卷頁39至40)，惟其到院亦證稱：伊於98年1月10日警詢
    時所陳述之內容為實在，伊之前於警詢及偵訊所言，並無誣
    告亦無偽證，當時伊在檢察官偵訊時有講實話，伊當時覺得
    被告是要嚇唬伊等情 (見本院卷頁39至40) ，故應認證人乙
    ○○於警詢及檢察官偵訊所證述之內容係出於其自由意思且
    具有真實性，而證人乙○○雖於本院審理時證述：「 (你當
    時看到被告手上拿很像槍枝的東西，你心中是否有認為被告
    是要拿槍對付你？) 沒有那個感覺，他那個人不會這樣，而
    且我們也沒有深仇大恨。」，「 (你看到被告拿槍走過來時
    ，你心中是否會感覺害怕？)不會怕，沒有那種感覺，我們
    不是仇人，如果是仇人拿槍過來，我就會怕。」，「 (當時
    你聽到被告對空鳴槍，你心中是否會感到害怕？)他在我面
    前時，我都不怕，何況我當時已經開車走了，所以我不害怕
    。」等詞 (見本院卷頁39)，惟核與其在檢察官偵訊時所具
    結證述：「 (你當時會不會害怕？)當時會害怕」之情相左
    ( 見臺灣臺中地方法院檢察署98年度偵字第2973號卷頁17、
    18)，而本院審酌證人乙○○於警詢時亦為與其上揭在檢察
    官偵訊時相同之證述即「結果我看他下車就直接往我這裡走
    近，並看到他手上拿著一把銀色的短槍，我害怕就趕緊駕駛
    車子想要離開現場，突然就聽到了兩聲槍聲，我嚇到之後，
    就趕緊駕駛車子離開現場」等內容 (見警卷頁7)，且按所謂
    加害，不以主觀上真有加害之意為必要，亦不以客觀上果有
    加害之事實為要件，是本件被告既係故意以持槍對空鳴槍之
    方式嚇唬恐嚇被害人乙○○，實已無解免本件恐嚇危害安全
    罪責任之餘地，是應認證人乙○○上揭於本院審理時所為其
    當時未害怕等證詞，係屬迴護被告之詞，尚難採信，應以其
    前揭於檢察官偵訊時之證述內容較為真實可信，是綜此，被
    告辯述其未有恐嚇之故意之詞，殊非足取，被告前開恐嚇危
    害安全之犯行，應堪認定。
四、按「寄藏」係受人委託代為保管，其保管之本身所為之「持
    有」，係「寄藏」之當然結果，法律上自宜僅就「寄藏」行
    為為包括之評價，不另就「持有」予以論罪（最高法院74年
    臺上字第3400號判例可資參照）。核被告所為，係違反槍砲
    彈藥刀械管制條例第8條第4項之未經許可寄藏可發射子彈具
    有殺傷力之改造手槍罪、第12條第4項之未經許可寄藏子彈
    罪及刑法第305條之恐嚇危害安全罪。被告持有槍、彈之低
    度行為，各為寄藏槍、彈之高度行為所吸收，均不另論罪。
    又寄藏子彈係屬侵害社會法益，是被告同時寄藏前揭子彈計
    6 顆，屬單純一罪。另被告以一行為，同時寄藏前開改造手
    槍及子彈，分別觸犯未經許可寄藏可發射子彈具有殺傷力之
    改造手槍罪，及未經許可寄藏子彈罪，為想像競合犯，應依
    刑法第55條之規定，從一重之未經許可寄藏可發射子彈具有
    殺傷力之改造手槍罪論處。又被告所犯未經許可，寄藏可發
    射子彈具殺傷力之改造手槍罪及對被害人乙○○所犯之恐嚇
    危害安全罪間，犯意各別，行為互殊，應予分論併罰。另被
    告所犯槍砲彈藥刀械管制條例第8條第4項之未經許可寄藏改
    造手槍罪，為法定本刑3年以上10年以下有期徒刑，併科新
    臺幣700萬元以下罰金之重罪，本院審酌然被告持有前開改
    造手槍期間，並無證據足認有供自己或他人犯罪之意圖，且
    持有之數量僅1支，及被告持該改造手槍係以對空擊發鳴槍
    之方式恐嚇被害人乙○○，其中1發尚致被告左手遭子彈膛
    炸受傷，對於社會可能造成之危險性尚非鉅大，是以本案犯
    罪之具體情狀及行為背景觀之，被告犯案情節尚屬情輕法重
    ，客觀上足以引起社會一般人之同情而堪可憫恕，縱宣告法
    定最低度之刑猶嫌過重，爰依刑法第59條之規定，酌予減輕
    其刑。爰審酌被告明知寄藏槍枝、子彈均係違法行為，竟代
    他人寄藏上開手槍及子彈，且其寄藏上開手槍及子彈之期間
    非短，對社會治安已具相當之潛在危險，另其僅因與被害人
    乙○○間發生口角，即持上開手槍及子彈對空擊發鳴槍，恐
    嚇被害人乙○○致生危害於安全，亦值非難，惟兼衡酌被告
    犯後持上開手槍1支及子彈2顆向警員投案，並坦認寄藏槍枝
    、子彈之犯行，惟否認有恐嚇之犯行之犯後態度等一切情狀
    ，各量處如主文所示之刑，並就併科罰金部分諭知易服勞役
    之折算標準，及定其應執行刑。末扣案之仿WALTHER廠PPK/S
    型半自動手槍製造之改造手槍1支（槍枝管制編號：0000000
    000號，含彈匣1個）及驗餘子彈3顆，分別係槍砲彈藥刀械
    管制條例第4條第1項第1款、第2款所列管之槍砲、彈藥，均
    屬於違禁物，不問屬於被告與否，爰依刑法第38條第1項第1
    款之規定，併予宣告沒收；至於被告自行射擊之子彈2顆  (
    含扣案之彈殼1個) 及鑑識單位採樣試射之子彈1顆，業經擊
    發，已失其原有子彈之結構與效能，均不再具有殺傷力，已
    非違禁物，自無從併予諭知沒收，附此敘明；又本件被告持
    以恐嚇被害人乙○○之上開扣案之改造手槍1支及對空擊發
    後所剩之彈殼1顆，因非屬被告所有之物，自無從於被告所
    犯恐嚇罪項下，再依刑法第38條第1項第2款之規定諭知沒收
    ，併此敘明。
據上論斷，應依刑事訴訟法第299條第1項前段，槍砲彈藥刀械管
制條例第8條第4項、第12條第4項，刑法第11條前段、第305條、
第42條第3項、第55條、第59條、第38條第1項第1款、第51條第5
款，刑法施行法第1條之1第1項、第2項前段，判決如主文。
本案經檢察官丙○○到庭執行職務。
中    華    民    國    98    年    8     月    12    日
                  刑事第三庭  審判長法  官   周瑞芬
                                    法  官   陳思成
                                    法  官   楊曉惠
以上正本證明與原本無異。
如不服本判決，應於收受送達後10日內向本院提出上訴書狀，並
應敘述具體理由；其未敘述上訴理由者，應於上訴期間屆滿後20
日內向本院補提理由書（均須按他造當事人之人數附繕本）「切
勿逕送上級法院」。
                                    書記官    謝明倫
中    華    民    國    98    年    8     月     12   日
附錄論罪科刑法條全文：
槍砲彈藥刀械管制條例第8條
未經許可，製造、販賣或運輸鋼筆槍、瓦斯槍、麻醉槍、獵槍、
空氣槍或第4條第1項第1款所定其他可發射金屬或子彈具有殺傷
力之各式槍砲者，處無期徒刑或5年以上有期徒刑，併科新臺幣1
千萬元以下罰金。
未經許可，轉讓、出租或出借前項所列槍枝者，處 5 年以上有期
徒刑，併科新臺幣 1 千萬元以下罰金。
意圖供自己或他人犯罪之用，而犯前二項之罪者，處無期徒刑或
7年以上有期徒刑，併科新臺幣 1 千萬元以下罰金。
未經許可，持有、寄藏或意圖販賣而陳列第 1 項所列槍枝者，處
3年以上10年以下有期徒刑，併科新臺幣700萬元以下罰金。
第1項至第3項之未遂犯罰之。
槍砲彈藥刀械管制條例第12條：
未經許可，製造、販賣或運輸子彈者，處1年以上7年以下有期徒
刑，併科新台幣500萬元以下罰金。
未經許可，轉讓、出租或出借子彈者，處6月以上5年以下有期徒
刑，併科新台幣300萬元以下罰金。
意圖供自己或他人犯罪之用，而犯前二項之罪者，處3年以上10
年以下有期徒刑，併科新台幣700萬元以下罰金。
未經許可，持有、寄藏或意圖販賣而陳列子彈者，處5年以下有
期徒刑，併科新台幣300萬元以下罰金。
第1項至第3 項之未遂犯罰之。
刑法第305條：
以加害生命、身體、自由、名譽、財產之事，恐嚇他人致生危害
於安全者，處2年以下有期徒刑、拘役或3 百元以下罰金。


司法院資訊處製作；財團法人民間司法改革基金會備份。
